臺灣臺中地方法院刑事判決
110年度交易字第943號
公  訴  人  臺灣臺中地方檢察署檢察官
被      告  張嘉容


選任辯護人  秦睿昀律師
上列被告因過失傷害案件，經檢察官提起公訴（110年度偵字第6
529號），本院判決如下：
    主    文
本件公訴不受理。
    理    由
一、公訴意旨略以：被告張嘉容於民國109年6月3日18時許，駕
    駛車牌號碼000-0000號自用小客車，沿臺中市大里區環中東
    路6段右轉引道往德芳南路方向行駛，於同日18時20分許，
    途經臺中市○○區○○○路00號前，原應注意汽車變換車道時，
    應讓直行車先行，並注意安全距離，而依當時情形，天候為
    晴，有暮光，路面乾燥無缺陷或障礙物，視距良好，並無不
    能注意之情事，竟疏未注意及此，未讓直行車先行，貿然左
    切至德芳南路。適有被害人藍玉淳騎乘車牌號碼000-0000號
    普通重型機車，沿臺中市大里區德芳南路慢車道往中興路2
    段方向直行而至，因被告有上揭之疏失，雙方發生擦撞，被
    害人因而人、車倒地，受有腦部外傷急性顱內出血開顱術後
    併急性呼吸衰竭、肺部挫傷併血胸、身體多處體表挫傷，現
    仍因意識不清無法表達，肢體癱瘓長期臥床，氣切術後需氧
    氣治療維生，短期內無恢復可能之難治傷害。因認被告涉犯
    刑法第284條後段之過失致重傷害罪嫌等語。
二、按告訴乃論之罪，未經告訴者，應諭知不受理之判決，並得
    不經言詞辯論為之，刑事訴訟法第303 條第3 款、第307 條
    分別定有明文。所謂未經告訴，包括不得告訴及未經合法告
    訴之情形在內；告訴權之行使固得委任他人代理行之，惟仍
    應遵守委任書狀要式性之要求，由被害人於「委任人」欄位
    中簽名、蓋章或捺印，始為適法，否則在形式上根本無從判
    斷告訴人是否確實將告訴權委由他人行使（最高法院82年度
    台非字第231號、100年度台非字第132號判決意旨參照）。
    又刑法第284條之罪，須告訴乃論，為同法第287條所明定。
三、經查：
　㈠本件車禍發生後，被害人藍玉淳之配偶黃明豐於109年11月9
    日，至臺中市政府警察局霧峰分局霧峰交通分隊（下稱霧峰
    交通分隊）製作筆錄時稱：因我太太藍玉淳發生交通事故，
    目前仍未清醒，所以由我代為提出過失重傷害告訴。我太太
    藍玉淳目前傷勢嚴重，呈現昏迷，無法明確與對方協商理賠
    費用，所以才由我代表先提出刑事告訴等語，有黃明豐之警
    詢筆錄在卷可佐（偵卷第19、21至22頁）。依此，足見黃明
    豐係代理被害人藍玉淳行使告訴權，而以告訴人代理人之身
    分表示提出告訴，自應遵守委任書狀要式性之規定。惟黃明
    豐並未提出被害人藍玉淳委任其代理行使告訴權之委任狀，
    其代理被害人藍玉淳行使之告訴權自非適法。
　㈡又被害人藍玉淳於109年6月3日車禍發生後，旋即送往仁愛醫
    療財團法人大里仁愛醫院（下稱仁愛醫院）急診就診、入加
    護病房，經診斷為腦部外傷急性顱內出血開顱術後，倂急性
    呼吸衰竭、肺部挫傷倂血胸、身體多處體表挫傷，於109年8
    月10日轉至普通病房，於109年8月29日出院，目前意識不清
    無法表達，肢體癱瘓長期臥床，氣切術後需氧氣治療維生，
    短時間無恢復可能，並於109年12月25日經本院裁定宣告為
    受監護人，並選定黃明豐為監護人等情，有仁愛醫院109年1
    1月2日、110年3月18日出具之診斷證明書、本院109年度監
    宣字第879民事裁定宣告在卷可佐（偵卷第23、105頁、本院
    卷第37頁）。是被害人藍玉淳既於本案車禍後，呈現昏迷，
    意識不清無法表達，顯無理解或表達欲委任黃明豐擔任其告
    訴代理人等訴訟行為之能力。從而，黃明豐未受委任而於10
    9年11月9日前往霧峰交通分隊，向承辦員警表示其係代理被
    害人藍玉淳向被告提出過失重傷害告訴，自不生合法提出告
    訴之效力。
　㈢至黃明豐雖於110年7月5日提出之刑事告訴補充理由狀末頁記
    載：「具狀人：告訴人黃明豐」，並於其旁用印（本院卷第
    36頁），且載明係代行告訴云云（本院卷第35頁），惟按告
    訴乃論之罪，無得為告訴之人或得為告訴之人不能行使告訴
    權者，該管檢察官得依利害關係人之聲請或依職權指定代行
    告訴人，為刑事訴訟法第236條第1項所明定。查被害人藍玉
    淳於案發時尚有配偶黃明豐得獨立行使告訴權（參偵卷第75
    至77頁之「個人戶籍資料查詢結果」），黃明豐既得以配偶
    地位獨立告訴，檢察官自無從依聲請或職權指定代行告訴人
    ，且檢察官亦未指定黃明豐為代行告訴人，縱黃明豐自認其
    係以代行告訴人地位提出前開書狀，仍無從據此即認黃明豐
    已合法提出告訴，附此敘明。
四、是本案既未經合法提出告訴，縱黃明豐以被害人藍玉淳法定
    代理人之身分與被告調解成立，並以其名義具狀撤回過失重
    傷害之告訴（本院卷第121頁之「刑事撤回告訴狀」），亦
    不生撤回告訴之效力。爰不經言詞辯論，逕為不受理判決之
    諭知。
據上論斷，應依刑事訴訟法第303 條第3 款、第307 條，判決如
主文。
本案經檢察官陳振義偵查起訴，檢察官羅秀蓮、郭逵到庭執行職
務。 
中　　華　　民　　國　　110 　年　　12  　月　　9 　　日
                  刑事第六庭  審判長法  官 柯志民
                                    法  官 戰諭威
                                    法  官 蔡逸蓉
以上正本證明與原本無異。
如不服本判決應於收受送達後20日內向本院提出上訴書狀，並應
敘述具體理由；其未敘述上訴之理由者，應於上訴期間屆滿後20
日內向本院補提理由書（均須按他造當事人之人數附繕本）「切
勿逕送上級法院」。
告訴人或被害人如不服判決，應備理由具狀向檢察官請求上訴，
上訴期間之計算，以檢察官收受判決正本之日起算。
　　　　                            書記官  葉俊宏
中　　華　　民　　國　　110 　年　　12　　月　　9 　　日